臺灣臺中地方法院刑事判決　　　　　　　96年度易字第1939號
公　訴　人　臺灣臺中地方法院檢察署檢察官
被　　　告　乙○○
　　　　　　　　　　　0號
上列被告因詐欺案件，經檢察官聲請簡易判決處刑（九十六年度
偵字第三九七一號）及移送併辦（九十六年度偵字第八二九三號
），本院沙鹿簡易庭認為不宜以簡易判決處刑（九十六年度沙簡
字第二○三號），移送本院刑事庭，適用通常程序審理，判決如
下：
    主    文
乙○○幫助意圖為自己不法之所有，以詐術使人將本人之物交付
，處有期徒刑月，如易科罰金，以新臺幣壹仟元折算壹日。減
為有期徒刑壹月又拾伍日，如易科罰金，以新臺幣壹仟元折算壹
日。
    犯罪事實
一、乙○○於民國九十五年十二月初某日，由報紙廣告獲悉不詳
    姓名年籍之成年男子擬收購金融機構之帳戶使用，而乙○○
    依其為成年人之知識、經驗，明知如將個人之金融機構帳戶
    存摺、金融卡、密碼及印章出售予不詳姓名年籍之成年人使
    用，能預見該成年人有可能以所取得金融機關帳戶之存摺、
    金融卡、密碼及印章遂行財產上犯罪之目的，竟仍基於縱若
    取得其金融機關帳戶之存摺、金融卡、密碼及印章之成年人
    ，自行或轉交他人用以實施犯罪，供作被害人匯款之用，仍
    不違背其本意之幫助使用其帳戶者向他人詐欺取財之不確定
    故意，於九十五年十二月六日前之某日，在臺中縣后里鄉月
    眉糖廠前，以新臺幣（下同）二萬五千元之代價，將其所有
    之中華郵政股份有限公司（已更名為臺灣郵政股份有限公司
    ）后里郵局帳號00000000000000號帳戶之存
    摺、金融卡、密碼及印章，出售予不詳姓名年籍之成年男子
    使用。乙○○以此方式幫助上開不詳姓名年籍之成年男子及
    其所屬詐欺集團為詐欺取財之犯行時，方便該詐欺集團收取
    贓款。而上開不詳姓名年籍之成年男子取得乙○○所有之上
    開金融機構帳戶之存摺、金融卡、密碼及印章後，即與其所
    屬詐欺集團基於詐欺取財之犯意聯絡，分別於(一)九十五年十
    二月六日十時許，由不詳姓名年籍之成年人冒用新園戶政事
    務所之名義，撥打電話予甲○○，而向甲○○佯稱：其國民
    身分證遭冒用，須至位於屏東縣新園鄉○○路與南興路口之
    便利商店接收傳真資料云云，並傳真「高雄地方法院行政凍
    結管收執行命令」一紙予甲○○，且向甲○○諉稱：其涉及
    非法資金洗錢案，必須匯款保證金三萬元至后里郵局帳號0
    0000000000000號帳戶內云云，致使甲○○陷
    於錯誤，乃依其指示，於九十五年十二月六日十四時許，在
    新園烏龍郵局匯款三萬元至乙○○上開后里郵局帳戶內。(二)
    九十五年十二月七日十三時許，由不詳姓名年籍之成年人撥
    打電話予丙○○，並向丙○○佯稱：國民身分證遭盜用云云
    ，並傳真「高雄地方法院行政凍結管收執行命令」一紙予丙○○，且向丙○○諉稱：若不將所有財產匯款至后里郵局帳
    號00000000000000號帳戶內，將遭法院凍結
    管收所有財產云云，致使丙○○陷於錯誤，乃依其指示，於
    九十五年十二月七日十四時三十分許，在臺灣銀行嘉義分行
    匯款三十八萬六千元至乙○○上開后里郵局帳戶內。嗣因甲○○、丙○○發覺受騙後，遂報警處理而循線查知上情。
二、案經臺中縣警察局大甲分局移送臺灣臺中地方法院檢察署檢
    察官聲請簡易判決處刑及同署檢察官移送併辦，本院沙鹿簡
    易庭認為不宜以簡易判決處刑，改依通常程序審判。
    理    由
壹、有關證據能力之說明：
    按被告以外之人於審判外之言詞或書面陳述，除法律有規定
    者外，不得作為證據，刑事訴訟法第一百五十九條第一項固
    定有明文。惟被告以外之人於審判外之陳述，雖不符前四條
    之規定，而經當事人於審判程序同意作為證據，法院審酌該
    言詞陳述或書面陳述作成時之情況，認為適當者，亦得為證
    據，同法第一百五十九條之五第一項亦定有明文，是被告對
    證人（包括立於證人地位之共犯）之詰問權雖為被告應受保
    障之訴訟權能之一，但尚非不得拋棄。查本件被告乙○○不
    爭執證人甲○○、丙○○於警詢中證述之證據能力（見本院
    卷第二七頁），本院審酌上開證人甲○○、丙○○警詢筆錄
    作成時之情況，認為適當，爰依刑事訴訟法第一百五十九條
    之五第一項之規定，認均為傳聞法則之例外，有證據能力。
貳、認定犯罪事實所憑之證據及論罪科刑：
一、被告乙○○於上開時地，將其所有之后里郵局之存摺、金融
    卡、密碼及印章，在臺中縣后里鄉月眉糖廠前，以二萬五千
    元之代價出售予不詳姓名年籍之成年男子等情，業據被告於
    本院審理時坦白承認，並有郵政存簿儲金立帳申請書、印鑑
    卡各一紙在卷可參（見本院卷第五三頁）。又被害人甲○○
    、丙○○於前開時、地，因不詳姓名年籍之成年男子及其所
    屬詐欺集團以電話佯稱國民身分證遭冒用，涉及資金洗錢案
    件，必須將所有財產或保證金三萬元匯至后里郵局帳號00
    000000000000號帳戶內等為由，且傳真「高雄
    地方法院行政凍結管收執行命令」予被害人甲○○及丙○○
    ，致被害人甲○○、丙○○均陷於錯誤，分別於上開時地，
    先後將三萬元、三十八萬六千元等款項均匯入被告上開金融
    機構帳戶內之事實，亦據被害人甲○○、丙○○於警詢中指
    訴明確，復有被害人甲○○、丙○○之郵政國內匯款執據、
    臺灣銀行匯出匯款回條聯各一紙、客戶歷史交易清單、高雄
    地方法院行政凍結管收執行命令二紙在卷可稽，足見被告自
    白與事實相符，應堪採信。
二、又金融帳戶為個人理財之工具，申請開設金融帳戶並無任何
    特殊之限制，一般民眾皆能自由申請開戶，並得同時在不同
    金融機構申請多數存款帳戶使用，乃眾所週知之事實。依一
    般人之社會生活經驗，倘係合法收入，本可自行向金融行庫
    開戶使用，而無向他人購買帳戶之必要。如他人不以自己名
    義申請開戶，而向他人收購或租用金融機構帳戶使用，衡情
    ，應係為免他人得知使用帳戶者之真實身分，故應能合理懷
    疑收購帳戶之人目的在於供犯罪所用。況近來新聞媒體，對
    於不肖犯罪集團常大量收購或使用他人存款帳戶後，再持以
    供作犯罪使用，藉此逃避檢警查緝之情事，亦多所報導；又
    一般人亦均有妥為保管及防止他人任意使用存摺、金融卡（
    含密碼）、印章及語音轉帳密碼之認識，縱特殊情況偶須交
    付他人使用，亦必深入瞭解用途及合理性，始予提供，且該
    等專有物品如落入不明人士手中，而未加以闡明正常用途，
    極易被利用為與財產有關之犯罪工具，此乃依一般生活經驗
    即能體察之常識，而對於非有正當理由，竟徵求他人提供帳
    戶者，客觀上可預見其目的，係供為某筆資金之存入，後再
    行領出之用，且該筆資金之存入及提領過程係有意隱瞞或掩
    飾行為人之真實身分之用意，一般人本於一般認知能力均易
    於瞭解，是被告應可預見將帳戶存摺、金融卡、密碼及印章
    提供他人使用將幫助他人實施犯罪，仍將之交付予不詳姓名
    年籍之成年男子及其所屬詐欺集團使用，顯預見縱有人以其
    金融帳戶向社會大眾詐欺財物，避免遭查獲，亦不違背其本
    意至明。
三、綜上所述，被告基於幫助他人實施詐欺取財亦不違背其本意
    之不確定故意，將上開金融機構帳戶交予該詐欺集團使用，
    幫助其等遂行詐欺取財之犯行，事證明確，被告犯行堪以認
    定。
四、按刑法上之幫助犯，係對於犯罪與正犯有共同之認識，而以
    幫助之意思，對於正犯資以助力，而未參與實施犯罪之行為
    者而言，循此而論，如未參與實施犯罪構成要件之行為，且
    係出於幫助之意思提供助力，即屬幫助犯，而非共同正犯。
    本案被告提供上開金融機構帳戶連同存摺、金融卡、密碼及
    印章予該不詳姓名年籍之成年男子，雖然使不詳姓名年籍之
    成年男子及其所屬詐欺集團得基於詐欺取財之犯意，以向被
    害人佯稱「國民身分證遭盜用、涉及資金洗錢案件，須將所
    有財產或保證金三萬元匯款至后里郵局帳號0000000
    0000000號帳戶內」云云，且傳真「高雄地方法院行
    政凍結管收執行命令」予被害人之方式，分別向被害人甲○○、丙○○詐取財物，並以被告所提供之上開金融機構帳戶
    供作指定匯款之帳戶，以遂行其詐欺取財之犯行，然被告單
    純提供帳戶供人使用之行為，並不等同於向被害人施以欺罔
    之詐術行為，且亦無證據證明被告有參與詐欺取財犯行之構
    成要件行為，是被告單純提供帳戶連同存摺、金融卡、密碼
    及印章供人使用之行為，對於該詐欺集團遂行詐欺取財犯行
    ，資以助力，參照前述說明，自應論以幫助犯，而非共同正
    犯。被告以一販賣郵局帳戶之幫助行為，幫助不詳姓名年籍
    之成年男子遂行犯罪事實一(一)及(二)之詐欺取財犯行，觸犯幫
    助詐欺取財罪，為想像競合犯，依刑法第五十五條規定，應
    從重論以幫助詐欺取財罪。又被告就犯罪事實一(一)之幫助詐
    欺取財犯行，聲請簡易判決處刑意旨雖未論及，然與上開犯
    罪事實一(二)之幫助詐欺取財部分，有想像競合犯裁判上一罪
    關係，顯為聲請簡易判決處刑效力所及，本院自應併予審理
    。再被告以幫助他人詐欺取財之意思，參與犯罪構成要件以
    外之行為，為從犯，應依刑法第三十條第二項規定，按正犯
    之刑減輕其刑。爰審酌被告之素行、教育程度、犯罪動機，
    且被告亦非向社會一般大眾施用詐術騙取財物之詐欺集團人
    員，但其提供帳戶供他人逃避犯罪之查緝，卻適足以使詐欺
    集團肆無忌憚從事詐欺犯行，不僅助長犯罪歪風及增加追緝
    犯罪之困難，更造成被害人求償無門之窘境，然被告犯後已
    坦承犯行，態度尚佳等一切情形，量處如主文所示之刑，並
    諭知易科罰金之折算標準。又被告犯罪時間在九十六年四月
    二十四日以前，合於中華民國九十六年罪犯減刑條例第二條
    第一項第三款所定減刑條件，應依法減輕其宣告刑二分之一
    ，並諭知易科罰金之折算標準。
五、至於被告雖自承有於九十五年十二月七日，依該不詳姓名年
    籍之成年男子之指示，至位於臺中市○○路與健行路口附近
    之郵局，自其所有上開后里郵局帳戶內，以臨櫃提款之方式
    ，提領三十八萬六千元等情無誤（見中縣甲警偵字第○九五
    ○○二○七一五號刑案偵查卷宗第三頁、本院卷第二六頁、
    第四九頁），而被告於警詢時供稱：當時有將密碼及印章一
    併交給該不詳姓名年籍之成年男子等語（見中縣甲警偵字第
    ○九五○○二○七一五號刑案偵查卷宗第三頁），且據其於
    本院審理時供稱：當時交付后里郵局帳戶的存摺、提款卡、
    印章及密碼等語（見本院卷第五○頁），再參以被告於本院
    審理時復供稱：一開始在將后里郵局帳戶存摺、提款卡、密
    碼及印章交給該不詳姓名年籍之成年男子時，並未約定將來
    要配合去提領帳戶內的現金等語（見本院卷第五一頁），可
    見被告將上開后里郵局帳戶出售予該不詳姓名年籍之成年男
    子時，僅係單純將該帳戶之存摺、提款卡、密碼及印章一併
    交予該不詳姓名年籍之成年男子使用，嗣後雖該不詳姓名年
    籍之成年男子又與被告聯繫，要求被告前往郵局以臨櫃提款
    之方式，將該帳戶內之三十八萬六千元提領出來，則此實乃
    被告幫助行為完成後，因該不詳姓名年籍之成年男子之要求
    ，始行起意為之，自非聲請簡易判決處刑效力所及，本院無
    從加以審理，此部分應若涉有刑責，理應由檢察官另行偵辦
    ，併予說明。
據上論斷，應依刑事訴訟法第四百五十二條、第二百九十九條第
一項前段，刑法第三十條第一項、第二項、第三百三十九條第一
項、第五十五條、第四十一條第一項前段，刑法施行法第一條之
一第一項、第二項前段，中華民國九十六年罪犯減刑條例第二條
第一項第三款、第七條，判決如主文。
本案經檢察官楊仕正到庭執行職務。
中　　華　　民　　國　　96　　年　　9　　 月　　3   　日
                  刑事第九庭    審判長法  官  周瑞芬
                                      法  官  何世全
                                      法  官  余德正
以上正本證明與原本無異。
如不服本判決，應於收送達後10日內向本院提出上訴書狀（應敘
述具體理由並附繕本）。
上訴書狀如未敘述理由，應於上訴期間屆滿後20日內補提理由書
於本院。
                                      書記官  廖日晟
中　　華　　民　　國　　96　　年　　9 　　月　　3 　　日
附錄論罪科刑法條
刑法第339條第1項
意圖為自己或第三人不法之所有，以詐術使人將本人或第三人之
物交付者，處五年以下有期徒刑、拘役或科或併科一千元以下罰
金。
